宣    示    判    決    筆     錄
110年度花簡字第234號
原      告  黃芷盈  
訴訟代理人  孫裕傑律師(法扶律師)  
被      告  林俞汝  
訴訟代理人  李巧雯律師(法扶律師)  
上列當事人間110年度花簡字第234號侵權行為損害賠償事件，於
中華民國111年2月17日言詞辯論終結，同年3月15日在臺灣花蓮
地方法院花蓮簡易庭第四法庭公開宣示判決，出席職員如下︰
    法  官  沈培錚
    書記官  黃慧中
                                          通  譯  吳欣以
朗讀案由。兩造均未到。
法官朗讀主文宣示判決，並諭知將判決主文、所裁判之訴訟標的
及其理由要領，記載於下：
主    文：
原告之訴駁回。
訴訟費用由原告負擔。
理由要領：
壹、本訴部分：
一、原告主張：
　㈠被告於民國109年3月13日7時55分許，駕駛車牌000-0000號自
    用小客車，沿花蓮縣新城鄉樹林街由南往北方向行駛，行經
    該路與樹林街233巷道路交岔路口處，本應注意車前狀況，
    並隨時採取必要之安全措施，而依當時天候晴、日間自然光
    線、柏油路面無缺陷、無障礙物、有反射鏡、視距良好等一
    切情形，並無不能注意之情事，竟疏未注意及此，適有原告
    騎乘車牌000-000號普通重型機車沿樹林街233巷行駛至上開
    交岔路口處，兩車因而發生碰撞，致原告受有第12胸椎彎曲
    伸展型骨折等傷害，原告因而就以下損害請求被告負擔賠償
    責任，並提出佛教慈濟醫療財圑法人花蓮慈濟醫院診斷證明
    書、醫療費用收據、google地圖（原告住處至花蓮慈濟醫院
    約6.9公里、12分鐘）、花蓮縣計程車費率、勞工保險被保
    險人投保資料表（明細）、協鑫維修估價單、債權讓與同意
    書等為證：
　1.醫療及輔助器材等費用共新臺幣（下同）200,000元：
　　原告因系爭事故受第12胸椎彎曲伸展型骨折等身體傷害，前
    往花蓮慈濟醫院治療，有收據可稽。考量將來必須持續回診
    、復健及手術等支出醫療費用，故醫療及輔助器材等費用暫
    以200,000元計算。　
　2.交通費10,000元：
　　原告往返住家及醫院就診之交通費用共計29趟，每趟費用約
    230元，並考量將來持續看診支出交通費用，故暫以10,000
    元計算之。
　3.看護費用144,000元：
　①系爭事故造成原告第12胸椎彎曲伸展型骨折傷害，於109年 3
    月14日接受第十胸椎至第二腰椎後方融合及固定手術，術 
    後生活無法自理，受傷期間需專人照顧生活2個月。
　②原告係由其親人輪流擔任照護工作，原告接受親人照護，此
    種基於身分關係之恩惠，不能加惠於被告，而應比照一般看
    護情形，認被害人受有相當看護費之損害，命加害人賠償，
    原告因系爭事故需受專人照護2個月，每日看護費用2,400元
    ，因此增加生活上所需看護費用為144,000元。
　4.無法工作損失333,200元：
　①原告受僱於台灣紀行有限公司太魯閣分公司，平均每月薪資
    約23,800元。　
　②原告因系爭事故而進行手術治療，花蓮慈濟醫院於109年7 月
    29日開立診斷證明書，囑言原告需休養6個月，於109年8 月
    26日、9月23日、10月28日、11月24日、12月29日、110年 1
    月22日、2月26日開立診斷證明書，每次皆囑言原告不宜彎
    腰負重工作，亦不宜久站，需再休養2個月（即自109年3月1
    3日系爭事故發生時起，直至110年4月26日止），受有工作
    薪資損失14個月，合計約333,200元。　
　5.勞動能力減損1,281,368元：
　①原告因系爭事故受傷，經花蓮慈濟醫院鑑定結果，其勞動工
    作能力約為原工作能力80%，即原告勞動能力減損20%。 　
　②原告於86年9月5日出生，於151年9月5日年滿65歲達法定退休
    年齡。而本件事故109年3月13日發生後，原告受傷不能工作
    時間共計14個月。是原告自110年5月13日起至151年9月5 日
    止，受有勞動能力減損之損害。
　③原告勞動能力減損20%，每月勞動能力所得23,800元，依霍夫
    曼式計算法扣除中間利息（首期給付不扣除中間利息）核計
    其金額為1,281,368元【計算方式為：4,760x268.0000000+(
    4,760x0.00000000)x(269.00000000-000.0000000)=1,281,3
    67.0000000000。其中268.0000000為月別單利(5/12)%第 49
    5月霍夫曼累計係數，269.00000000為月別單利(5/12)%第 4
    96月霍夫曼累計係數，0.00000000為未滿一月部分折算月 
    數之比例(23/31=0.00000000)。採四捨五入，元以下進位】
    。
　6.機車損害44,250元：
　　游月珠所有車牌號碼000-000號普通重型機車因系爭事故造
    成損壞，其損害賠償請求權已讓與原告，依維修估價單評估
    維修費用44,250元。　
　7.精神慰撫金1,000,000元：　　
　　原告因系爭事故造成左膝後膕窩動脈阻塞、雙膝開放性脫臼
    併韌帶斷裂等傷害，歷經7個月以上時間治療及復健，已耗
    費諸多精神、勞力、時間及費用，迄今仍然無法痊癒，嚴重
    影響原告日常生活，其身體遭受疼痛折磨，心理及精神痛苦
    萬分，實非筆墨所能形容，故原告主張受有非財產上損害及
    精神慰撫金1,000,000元。
　㈡交通部公路總局臺北區監理所提出之鑑定意見書，應不可採
    ，本案事故發生當日，原告剛載送子女前往幼兒園，欲自幼
    兒園返回上開住所，途經本案事故交岔路口而發生系爭事故
    ，原告原本行駛之道路進入樹林街233巷，屬「直行道路」
    ，並非「右轉」樹林街233巷。是以，鑑定意見書所載之行
    車動態描述不正確，其鑑定結果不可採。被告駕車行經無號
    誌交岔路口，未充分注意車前狀態，且被告屬「左方來車」
    ，卻未禮讓原告駕駛之「右方來車」先行，亦有過失可言。
    準此，被告應負擔主要過失責任，再衡酌系爭事故發生時之
    情狀，及兩造各應負之注意義務等情，應認為被告之過失責
    任比例為70%。
　㈢原告因系爭事故所受損害共3,020,318元，被告應負擔70%過
    失責任，另扣除被告已給付之169,337元（含刑事和解金50,
    000元、醫療費用109,337元、看護費用10,000元），故被告
    應負擔損害賠償1,944,885元。並聲明：被告應給付原告1,9
    44,885元，及自起訴狀繕本送達被告之翌日起至清償日止，
    按年利率百分之5計算之利息。訴訟費用由被告負擔。
二、被告答辯：
　㈠本件車禍主因為原告未充分注意左方來車，轉彎車未暫停讓
    直行車先行，有交通部公路總局臺北區監理所提出之鑑定意
    見書為憑，是應認原告與被告之過失比例為70%及30%為適當
    。
　㈡就相關賠償金額主張如下：
　1.原告主張之醫療費用200,000元，其醫療費用收據合計僅120
    ,887元，原告未就其餘部分之請求舉證以實其說，應無理由
    。
　2.原告主張之交通費用10,000元，依原告舉證計算之計程車資
    每趟為230元，合計6,670元，原告未就其餘部分之請求舉證
    以實其說，應無理由。　　　
  3.原告請求看護費用144,000元，惟其就親屬看護費用，每日
    以2,400元計算，顯高於一般實務判決所訂之2,000元，是原
    告就此部分，應再舉證說明。倘以每日2,000元計算，合計
    僅120,000元，原告未就其餘部分之請求舉證以實其說，應
    無理由。
  4.原告主張無法工作損失333,200元，就原告之每月薪資及須
    休養合計14個月，不爭執。
　5.原告稱其因本件事故受傷，經慈濟醫院鑑定結果受有勞動能
    力減損20%，並因此請求1,281,368元。惟，前揭鑑定報告參
    考SCHEDULE FOR MTING PERMANENT DISABILITIES 得知原告
    之工作（零售業職員）性質為輕度負重，然原告卻自稱工作
    時須負重約20公斤，原告之陳述與常理有間，應有請原告舉
    證其日常工作須負重20公斤，以計算勞動力減損比例之必要
    。是原告主張其因本件事故受傷受有勞動能力減損20%，應
    有再研求之處。　
　6.原告以修理費44,250元作為車輛因毁損所減少價額之依據，
    然以新零件更換舊零件之零件折舊部分非屬必要費用，應予
    扣除。　
　7.原告請求1,000,000元之精神慰撫金，參實務判決之衡量標
    準，實屬過高，且被告為一半工半讀之大學生，非本件車禍
    主因，事故後亦多次親至醫院探視原告，是請本院衡量被告
    收入及相關事證，核定合理之慰撫金金額。　
  ㈢就已清償的部分主張抵銷：
　　原告得請求之金額應再扣除原告已自被告所駕駛車輛之強制
    汽車責任保險領取保險給付之835,852元（原告已於110年6
    月24日獲保險金給付68,642元，嗣於111年1月24日原告又獲
    給付767,210元），及本件車禍後，被告已為原告支出之醫
    療費用119,337元（計算式：10,000元 +108,517元+820元=1
    19,337元）與刑事和解金5萬元，以上均得抵銷。
　㈣並聲明：原告之訴駁回。　
三、本院之判斷：
  ㈠按因故意或過失，不法侵害他人之權利者，負損害賠償責任
    。不法侵害他人之身體或健康者，對於被害人因此喪失或減
    少勞動能力或增加生活上之需要時，應負損害賠償責任。民
    法第184條第1項前段、第193條第1項分別定有明文。不法侵
    害他人之身體、健康、名譽、自由、信用、隱私、貞操，或
    不法侵害其他人格法益而情節重大者，被害人雖非財產上之
    損害，亦得請求賠償相當之金額，民法第195條第1項前段亦
    有明文；又損害之發生或擴大，被害人與有過失者，法院得
    減輕賠償金額，或免除之，民法第217條第1項有所明定。。
    復按汽車行駛至無號誌交叉路口時，應減速慢行，作隨時停
    車之準備，未設標誌、標線或號誌劃分幹、支線道者，少線
    道車應暫停讓多線道先行，道路交通安全規則第93條第2 款
    、第102 條第1 項第2 款分別定有明文。
  ㈡被告於上揭時地，駕駛自用小客車，未遵守上開交通規則所
    課予之注意義務，且並無不能注意之情形，竟疏未注意，撞
    及原告騎乘之機車，致原告受有第12胸椎彎曲伸展型骨折等
    傷害，經治療後仍有腰椎缺損不能回復而影響負重能力之情
    形，有花蓮縣警察局新城分局道路交通事故案卷及所附現場
    圖、道路交通事故調查報告表( 一）及（二)及現場照片、
    慈濟醫院診斷證明書及工作能力鑑定報告等在卷可稽，被告
    有未依規定於無號誌交叉路口減速慢行而肇事，有不法過失
    ，應堪認定。惟上開肇事交叉路口，幹道為樹林街，其兩側
    之產業道路及樹林街233巷則均為支道。原告由支道產業道
    路（無分隔線劃設之單線車道並繪有停止線及「停」字）欲
    穿越幹道樹林街（有分割線劃設之雙線車道）而通行至樹林
    街233巷返回自宅，自應依上規定，應暫停禮讓通行幹道之
    被告車輛先行，卻疏未遵守此規定，則屬肇事主因，審酌兩
    造各自違規因素與車輛相撞發生之關連性及避免碰撞之可控
    制性，認應由原告負肇責7成、被告為肇事次因應負3成肇責
    。
  ㈢本件原告因上述被告不法過失侵權行為受有身體之傷害，依
    法其得請求損害賠償之內容及金額範圍，分別認定如下：
　1.醫療費用：依原告提出之單據，兩造同意此部分支出金額為
    120,887元，係屬被害人因此增加生活上需要之支出，依法
    應由被告賠償。
  2.交通費用：原告因門診治療所需而增加之計程車費支出，應
    由被告賠償，其金額經兩造同意以6,670元計算。
　3.看護費用：原告因傷需手術而住院期間，由家人看護所增加
    生活上之需要，應由被告賠償，其金額經兩造同意以12萬元
    計算。
　4.無法工作損失：兩造同意以原告因傷不能工作期間為4個月
    、每月損失23,800元來計算，合計金額為333,200元。
　5.勞動能力減損：原告因腰椎受傷而不能負重，致影響其整體
    工作能力，經慈濟醫院鑑定後認為有20%之勞動力減損，終
    身不能回復，以每月薪資23,800元計算，其每月減損金額為
    4,760元，則自車禍發生日後4個月（已有上項賠償）起算至
    原告年滿65歲之日止，依霍夫曼式計算法扣除中間利息（首
    期給付不扣除中間利息）核計其金額為1,296,801元【計算
    方式為：4,760×272.00000000+(4,760×0.00000000)×(272.0
    0000000-000.00000000)=1,296,800.000000000。其中272.0
    0000000為月別單利(5/12)%第505月霍夫曼累計係數，272.0
    0000000為月別單利(5/12)%第506月霍夫曼累計係數，0.000
    00000為未滿一月部分折算月數之比例(23/31=0.00000000)
    。採四捨五入，元以下進位】，原告請求1,281,368元為有
    理由。　　
　6.機車修理費用：依原告提出之單據，其機車損壞之修理費為
    44,250元，有估價單為證，被告不否認估價單之真正，惟主
    張零件更換部分應依重置成本按已使用年限計算折舊中等語
    ，然由原告車輛僅行駛1,236公里來看，尚屬新車，則其中
    關於更換機油200元部分應予扣除外，其餘44,005元均應列
    為可求償之修理費用。　
　7.精神慰撫金：本件衡酌原告受傷之情形及所生之痛苦程度、
    對生活之影響，並考量兩造之身分、地位、經濟狀況等一切
    情狀，認原告為此受有精神上損害請求被告賠償精神慰撫金
    50萬元，尚屬合理，逾此金額則屬無據。
　8.綜上各項金額，原告得向被告請求之損害賠償金額，依肇責
    比例調整計算後，其金額應為721,839元（計算式：[120,88
    7元+6,670元+120,000元+333,200元+1,281,368元+44,005元
    +500,000元]X0.3= 721,839採四捨五入，元以下進位），復
    應扣除被告已先行給付之1,005,189元（刑事和解金5萬元+
    已代付醫療費及看護費119,337元+汽車強制責任保險金835,
    852元=1,005,189元），上述抵銷金額超出得請求賠償之金
    額，故被告尚無應給付之金額。
  ㈣從而，原告依侵權行為損害賠償請求權之法律關係，請求被
    告給付1,944,885元，及自起訴狀繕本送達被告之翌日起至
    清償日止，按年利率百分之5計算之法定遲延利息，為無理
    由，應予駁回。本件事證已臻明確，兩造其餘攻擊防禦方法
    與舉證，均無礙勝負判斷，爰不一一論列。本件因本於道路
    交通事故有所請求而涉訟，而適用簡易訴訟程序，原告假執
    行聲請乃屬促請法院發動職權性質，不另為駁回之諭知。
四、據上論結，原告之訴為無理由，依民事訴訟法第78條，判決
    如主文。　　　　
中　　華　　民　　國　　111 　年　　3 　　月　　15　　日
                  臺灣花蓮地方法院花蓮簡易庭   
                              書記官　黃慧中
                              法  官　沈培錚
以上筆錄正本係照原本作成。
本筆錄正本之送達，與判決正本之送達，有同一效力。
如不服本判決，須於判決（宣示判決筆錄）送達後20日內向本院
提出上訴狀（須按他造當事人之人數附繕本），並按「上訴利益
額」「百分之1.5」繳納上訴裁判費。
如於本判決宣示後送達前提起上訴者，應於判決送達後20日內補
提上訴理由書。
中　　華　　民　　國　　111 　年　　3 　　月　　15　　日
                              書記官　黃慧中